臺灣高等法院民事判決
110年度重上字第536號
上訴人即附
帶被上訴人  小王子數位文創股份有限公司

法定代理人  韓世友
訴訟代理人  胡毓真律師
被上訴人即  
附帶上訴人  徐巧庭
訴訟代理人  蔡政峯律師
            江昇峰律師                      
上列當事人間請求給付報酬等事件，上訴人對於中華民國110年4
月12日臺灣臺北地方法院第一審判決（109年度重訴字第429號）
提起上訴，被上訴人提起附帶上訴，本院於111年8月31日言詞辯
論終結，判決如下：
    主  文
上訴駁回。
原判決關於命附帶上訴人給付新臺幣壹拾伍萬元本息部分，及該
部分假執行之宣告，暨訴訟費用之裁判，均廢棄。
上開廢棄部分，附帶被上訴人在第一審之訴及假執行之聲請均駁
回。
第一審、第二審訴訟費用均由上訴人負擔。
    事實及理由
一、上訴人即附帶被上訴人（下稱上訴人）主張：伊公司與關係
    企業即訴外人玫瑰與騎士有限公司（下稱玫瑰與騎士公司）
    之法定代理人均為訴外人韓世友，皆屬直播演藝事業經紀公
    司，專門培養直播藝人從事直播及直播所衍生之各種演藝事
    業（上開2公司下合稱小王子集團）。小王子集團為培育未
    從事過網路直播之被上訴人即附帶上訴人（下稱被上訴人）
    ，於民國107年5月15日先由玫瑰與騎士公司與被上訴人簽訂
    直播合作合約書（下稱A契約），再由玫瑰與騎士公司與訴
    外人英屬維京群島商麻吉一七股份有限公司臺灣分公司（後
    更名為英屬維京群島商藝啟股份有限公司臺灣分公司，下稱
    一七公司）簽訂經紀合作契約書（下稱經紀合作契約），契
    約期間皆自107年6月1日起至108年5月31日止；復因有意栽
    培被上訴人，再由伊公司於107年10月間與被上訴人簽訂全
    經紀合作契約書（下稱B契約），契約期間自107年10月1日
    起至113年9月30日止，並約定自被上訴人向合作業者所收受
    之所有報酬數額中收取40%作為伊公司之酬金。依B契約第2.
    3條，被上訴人於委任期間於全球範圍內不得再與其他業者
    或個人，以直接或間接方式參與或合作或簽訂合約，從事與
    本約性質相同或類似或具競爭性之行為，否則應依B契約第7
    .1條給付伊公司懲罰性違約金新臺幣（下同）200萬元；另
    依B契約第7.3條，被上訴人未經伊公司書面允許，擅自與其
    他人或其他業者或平台合作、受雇、受任或其他配合關係，
    亦須給付伊公司懲罰性違約金200萬元。詎被上訴人於B契約
    存續期間內未依約給付所收取一七公司報酬之40%予伊公司
    ，甚於108年5月間未經伊書面允許即擅與一七公司簽訂直播
    合作合約書（下稱一七公司直播合約），顯已違約等情。依
    B契約第1.3條約定，請求被上訴人給付伊公司酬金518萬8,6
    18元（即伊預估被上訴人自107年10月至109年2月止向一七
    公司所收取之報酬1,297萬1,546元×40%≒518萬8,618元，小
    數點以下四捨五入），並依B契約第7.1條及7.3條約定，擇
    一請求被上訴人給付伊公司懲罰性違約金200萬元，並均加
    計自起訴狀繕本送達翌日起算之法定遲延利息等語（原審為
    上訴人一部勝訴、一部敗訴之判決，即判命被上訴人應給付
    上訴人15萬元本息，並駁回上訴人其餘之訴。上訴人及被上
    訴人就其敗訴部分各自聲明不服，依序提起上訴、附帶上訴
    ）。於本院聲明：㈠上訴聲明：⒈原判決關於駁回上訴人後開
    第2項之訴部分，及該部分假執行之聲請，均廢棄。⒉上開廢
    棄部分，被上訴人應再給付上訴人703萬8,618元，及自起訴
    狀繕本送達翌日即109年4月22日起至清償日止，按週年利率
    5%計算之利息。⒊願供擔保請准宣告假執行。㈡答辯聲明：附
    帶上訴駁回。
二、被上訴人則以：上訴人於締結B契約時，明確告知伊直播部
    分應依據A契約約定，B契約所約定者僅係業配部分，且韓世
    友自兩造簽訂B契約後，仍持續依A契約約定與伊分配直播報
    酬分潤至108年5月A契約屆期止，於108年2月至5月間復以A
    契約內容與一七公司討論簽約事宜，足見B契約確未包含直
    播部分，上訴人自不得依B契約約定向伊請求所收取一七公
    司直播報酬之40%；遑論伊自107年10月起至109年2月止在一
    七公司之收入僅342萬7,272元，上訴人請求伊給付報酬518
    萬8,618元，亦不合理。另玫瑰與騎士公司與伊所簽訂之A契
    約已於108年5月31日屆期，韓世友因見伊與玫瑰與騎士公司
    續約可能性低，惟玫瑰與騎士公司自伊直播所取得之利潤豐
    厚，乃同意並協助伊與一七公司簽訂一七公司直播合約，伊
    亦無違約之情，上訴人不得向伊請求懲罰性違約金200萬元
    ；縱可，其就伊與一七公司簽訂一七公司直播合約乙事實與
    有過失，且伊違約情節輕微，該違約金數額亦屬過高等語，
    資為抗辯。於本院聲明：㈠答辯聲明：⒈上訴駁回。⒉如受不
    利判決，願供擔保請准宣告免為假執行。㈡附帶上訴聲明：⒈
    原判決關於命被上訴人給付15萬元本息部分，及該部分假執
    行之宣告，均廢棄。⒉上開廢棄部分，上訴人在第一審之訴
    及假執行之聲請均駁回。
三、本院之判斷：
  ㈠兩造於107年10月間簽訂B契約，契約期間自107年10月1日起
    至113年9月30日止等情，業經證人吳晏緯（即玫瑰與騎士公
    司經紀、業務部門主管）到庭證述明確（見本院卷第311頁
    ），並有B契約附卷可稽（見原審卷第15至20頁），復為兩
    造所不爭執（見本院卷第8、108至109頁），上開事實自堪
    認屬實。又被上訴人前已與玫瑰與騎士公司於107年5月15日
    簽訂A契約，就直播服務進行獨家業務合作，於合約期間內
    由玫瑰與騎士公司代其向一七公司簽署經紀合作契約，由被
    上訴人於一七公司所經營之17APP進行直播及提供相關服務
    ，A契約與經紀合作契約之期間皆自107年6月1日起至108年5
    月31日止，嗣被上訴人於108年5月間改與一七公司簽訂一七
    公司直播合約，契約期間自108年5月1日起至109年6月30日
    止等情，亦有A契約、經紀合作契約、一七公司直播合約可
    憑（見原審卷第25至59、269至295頁），兩造就此復無爭執
    （見本院卷第7至9、108至109頁），此部分情事亦先堪認定
    。
  ㈡觀B契約前言固載明：「茲因小王子數位文創股份有限公司（
    以下簡稱甲方）受託擔任徐巧庭（以下簡稱乙方）經紀，全
    權處理乙方與媒體、網路平台、廠商及業者等（以下簡稱合
    作業者）有關業務與活動，雙方並約定如下，以茲信守：」
    ，B契約第2.1條記載：「乙方全權委由甲方以其或自己之名
    義，為乙方與各合作業者洽商、處理、及安排例如但不限於
    演藝、歌唱、舞蹈、廣告代言（業配）、出席活動（專訪）
    、網路影音直播、錄製上傳或發布等事宜（包括但不限以社
    群、視聽或直播軟體執行）。」，另B契約第1.3條則載明：
    「乙方向合作業者所收取之所有報酬數額中收取百分之肆拾
    作為甲方之酬金，但甲方所支付或墊付之必要費用另計。」
    （見原審卷第15頁）。惟查：
  ⒈依證人吳晏緯所證：兩造簽立B契約當天有伊、訴外人邱奕峰
    、蘇品嘉、被上訴人與被上訴人的哥哥在場，伊與蘇品嘉、
    邱奕峰之前是同事，邱奕峰是玫瑰與騎士公司的經紀人，蘇
    品嘉當時應該是伊老闆聘請的專業經理人，因為玫瑰與騎士
    公司與上訴人是同一體系，伊等也任職於上訴人公司，當時
    蘇品嘉、邱奕峰都有負責向被上訴人解釋契約內容及執行簽
    約之程序，上訴人有授權伊或蘇品嘉、邱奕峰代表公司與被
    上訴人等直播主議定契約內容等語（見本院卷第310至311頁
    ），以及證人蘇品嘉證稱：伊之前於107年左右在上訴人任
    職過約半年期間，負責人韓世友是伊表弟，證人吳晏緯、邱
    奕峰都是玫瑰與騎士公司、上訴人公司的同事，伊等3人都
    是管理直播主，談B契約時在場的人有伊、證人吳晏緯、邱
    奕峰、被上訴人及被上訴人的哥哥，這份合約主要是伊及證
    人吳晏緯及邱奕峰主談，一開始是由邱奕峰負責向被上訴人
    解釋契約內容及執行簽約之程序，後來變成證人吳晏緯，大
    概確認被上訴人有興趣，伊才進去談；B契約在與被上訴人
    洽談前，已經有獲得韓世友授權，如果依照合約上的分潤及
    年限，就可以直接簽訂合約，就合約的解釋有授權伊及邱奕
    峰、證人吳晏緯來處理等情（見本院卷第324頁），堪認上
    訴人係由韓世友授權蘇奕峰、證人吳晏緯、蘇品嘉向被上訴
    人解釋契約內容並與之簽立B契約。
  ⒉觀兩造於簽訂B契約時，尚在玫瑰與騎士公司與被上訴人所簽
    A契約期間內，2契約期間並自107年10月1日起至108年5月31
    日止有所重疊。參以證人蘇品嘉已證述：伊知道玫瑰與騎士
    公司針對一七公司，而上訴人是除了一七公司以外，兩造當
    初簽署B契約當下B契約是沒有包含直播在內，因當時直播的
    權限是在玫瑰與騎士公司，契約重疊期間，一七公司直播分
    潤以A契約為準，但其他活動，上訴人仍可以抽40%；契約重
    疊期間，上訴人不能就一七公司直播的相關收入抽成，因伊
    等不能抽被上訴人2次等語明確（見本院卷第323、325、328
    至329頁）；被上訴人於108年2、3月間為確認A、B契約就其
    於一七公司直播活動、工作之適用範圍，依序詢問證人吳彥
    緯：「……我是想要問就是那個全經紀約（即B契約）那時候
    到底是有沒有包括直播？」、「……所以我的全經紀約（即B
    契約）到底跟直播有沒有關啊？」等語時，證人吳彥緯亦依
    序答稱：「恩，應該說是有，但是那時候是說六，他上面不
    是寫說六四嗎？那是抽成的部分，那時候是跟你說不會影響
    到，抽是主要抽業配的東西，直播上面的不是那樣抽」、「
    那時候上面寫的6、4分，不是說我們公司要抽你直播所有賺
    的錢的4成，那時候是跟妳講只有業配，就是直播除外的我
    們才會這樣抽，因為我們直播那時候就是妳的很清楚，我們
    只抽底薪25%而已，不管是任何平台」等語，有被上訴人所
    提錄音譯文為證（見本院卷第197、203頁），均可見兩造於
    締約時已有共識被上訴人在一七公司直播活動、工作之相關
    權利義務係依其與玫瑰與騎士公司所簽訂之A契約辦理，上
    訴人依B契約第1.3條所得抽取之報酬不包含前開直播活動、
    工作所得在內。再佐以證人吳晏緯復證稱：上訴人是與玫瑰
    與騎士公司合作集團的公司，與一七公司簽署包含被上訴人
    在內之直播主經紀合作契約的是玫瑰與騎士公司，上訴人與
    一七公司之間沒有配合關係，玫瑰與騎士公司才有，伊跟一
    七公司洽談都是以玫瑰與騎士公司身分去等語綦詳（見本院
    卷第315、321頁），顯見上訴人亦未曾受託處理被上訴人於
    一七公司所從事直播活動、工作之經紀事務；遑論證人呂志
    珩（時任一七公司經紀部副總）亦證述：108年5月伊有在一
    七公司與被上訴人商談合約事宜，因被上訴人是表現不錯的
    直播主，有別的平臺可以選擇，韓世友告訴伊可不可以幫忙
    談，只要把被上訴人留在一七公司他都可以，伊與被上訴人
    談時知道被上訴人有簽署全經紀合約（即B契約），伊有跟
    韓世友、證人吳彥緯確定該全經紀合約不影響直播合約，所
    以才願意以官方的角色跟被上訴人談一七公司直播合約，伊
    跟韓世友說伊等幫你們與被上訴人簽約，玫瑰與騎士公司可
    以拿到的獎金都不會改變，被上訴人還是玫瑰與騎士公司直
    播主等語（見本院卷第254至256、259頁），均益徵兩造締
    約當時應已言明B契約不適用於被上訴人在一七公司進行之
    直播活動、工作。
  ⒊次觀上訴人所提兩造於締約當時之錄音譯文（見本院卷第173
    至195頁），均未見證人蘇品嘉當時曾向被上訴人提及、解
    釋其所證：後來因為被上訴人簽署B契約，A契約到期後，就
    自動轉換成以B契約抽成等情（見本院卷第325、327頁），
    況與一七公司有配合關係者始終為玫瑰與騎士公司而非上訴
    人，上訴人亦無從於A契約期滿後，逕依B契約使被上訴人繼
    續以相同模式在一七公司進行直播活動、工作，要難謂兩造
    當時確有何逕為A、B契約抽成約定轉換之約定；證人吳彥緯
    於本院就其與被上訴人於前開錄音對話中關於抽成乙事所證
    ：那時伊人剛好在外面，伊回答說玫瑰與騎士公司在直播這
    方面會有抽成，至於上訴人會抽玫瑰與騎士公司以外的，因
    為不會兩邊都有抽成；當時不知道被上訴人在玫瑰與騎士公
    司有無抽成，只知道被上訴人在上訴人有B契約是有抽40%，
    所以伊才會說兩邊加起來不會超過40%等情（見本院卷第313
    頁），已欠明確依據可認A、B契約存有如此關聯，且與證人
    蘇品嘉前開所證上訴人於A、B契約重疊期間，不能就一七公
    司直播的相關收入抽成等節亦未盡一致，亦不足推翻其於前
    開錄音譯文中向被上訴人所陳B契約未包含直播乙情之可信
    性。證人蘇品嘉、吳彥緯此部分證述情節，自均僅係其等事
    後徒憑己意自行解釋，並非兩造間合意之內容，且有混淆在
    法律上分屬不同法人格之上訴人與玫瑰與騎士公司間權利義
    務之嫌，難以採取。
  ⒋從而，依兩造於締結B契約當時之真意，堪認被上訴人委託上
    訴人處理經紀事務之範圍並不包含其在一七公司之直播活動
    、工作。準此，上訴人自不得依B契約第1.3條約定，請求被
    上訴人按其在一七公司因直播活動、工作所得之40%給付報
    酬予上訴人。
  ㈢兩造固再以B契約第7.1條約明：「乙方如違反本契約任一條
    約者，應給付甲方新台幣貳佰萬元之懲罰性違約金，若致甲
    方、協力廠商或合作業者受有損害者，另須負擔損害賠償責
    任（包括但不限於政府罰款、訴訟費用、律師酬金、商譽或
    名譽損失及他人所求償之損害等），若因而終止本契約者並
    須賠償甲方契約剩餘期間之預估收益。」、另於第7.3條訂
    明：「未經甲方書面允許，擅自與其他人或其他業者或平台
    合作、受雇、受任或其他配合關係，須給付甲方懲罰性違約
    金新台幣貳佰萬元整，如造成甲方、協力廠商或合作業者損
    害，另須負擔損害賠償責任，若因而終止本契約者並須賠償
    甲方契約剩餘期間之預估收益。」（見原審卷第18至19頁）
    ，惟該契約既不適用於被上訴人在一七公司之直播活動、工
    作，前已敘及（見三、㈡），被上訴人與一七公司於108年5
    月間簽立一七公司直播合約，即無須經上訴人書面允許，更
    非違約。從而，上訴人依B契約第7.1條及7.3條約定，擇一
    請求被上訴人給付懲罰性違約金200萬元，亦非有據。
四、綜上所述，上訴人依B契約第1.3條約定，請求被上訴人給付
    其報酬518萬8,618元，並依B契約第7.1條及7.3條約定，擇
    一請求被上訴人給付懲罰性違約金200萬元，及均自起訴狀
    繕本送達翌日至清償日止，按週年利率5%計算之利息，為無
    理由，不應准許。原審判命被上訴人給付懲罰性違約金15萬
    元本息，並就該部分為准、免假執行之宣告，容有未洽。附
    帶上訴意旨指摘原判決此部分不當，求予廢棄改判，為有理
    由，爰由本院將原判決該部分廢棄，改判如主文第3項所示
    。原審就其餘不應准許部分，為上訴人敗訴之判決，並駁回
    其假執行之聲請，理由雖與本院略有不同，惟結論並無二致
    ，仍應予以維持。上訴意旨指摘原判決此部分不當，求予廢
    棄改判，為無理由，應駁回其上訴。
五、上訴人雖聲請本院向一七公司調取被上訴人與該公司及其關
    係企業自107年起迄今所簽立之契約書、被上訴人之玉山銀
    行、華南銀行帳戶自107年10月起迄今之交易往來明細（見
    本院卷第67至70頁），以明被上訴人在一七公司之實際收入
    ，藉此計算上訴人依B契約所應得之報酬；被上訴人雖亦聲
    請訊問一七公司法務人員，欲證明其自一七公司取得之各類
    收入性質及解釋，以及其已依一七公司直播合約遭該公司抽
    成，暨上訴人或玫瑰與騎士公司自107年10月1日後均未為其
    安排直播活動、工作等節（見本院卷第412頁）。惟被上訴
    人於一七公司所進行之直播活動、工作已經本院認定無B契
    約之適用，前開部分自均無贅予調查之必要。此外，本件事
    證已臻明確，兩造其餘之攻擊或防禦方法及提出之證據，經
    本院斟酌後，認為均不足以影響本判決之結果，爰不逐一論
    列，附此敘明。
六、據上論結，本件上訴人上訴為無理由，被上訴人附帶上訴為
    有理由，依民事訴訟法第450條、第449條第2項、第78條，
    判決如主文。
中    華    民    國    111   年    9     月    28    日
                  民事第二十三庭
                        審判長法  官  張松鈞
         　　　 　　　　　　　法  官　楊舒嵐
        　　　　　　　　　　　法  官　許勻睿
正本係照原本作成。
如不服本判決，應於收受送達後20日內向本院提出上訴書狀，其
未表明上訴理由者，應於提出上訴後20日內向本院補提理由書狀
（均須按他造當事人之人數附繕本）上訴時應提出委任律師或具
有律師資格之人之委任狀；委任有律師資格者，另應附具律師資
格證書及釋明委任人與受任人有民事訴訟法第466條之1第1項但
書或第2項所定關係之釋明文書影本。如委任律師提起上訴者，
應一併繳納上訴審裁判費。
中　　華　　民　　國　　111 　年　　9 　　月　　29　　日

　　　　　　　　　　　　　    書記官  秦湘羽